臺灣高等法院刑事裁定
109年度抗字第110號
抗  告  人
即  受刑人  陳明裕



上列抗告人即受刑人因聲請定其應執行刑案件，不服臺灣新北地
方法院中華民國108年12月27日裁定（108年度聲字第5053號），
提起抗告，本院裁定如下：  
    主  文
抗告駁回。
    理  由
一、原裁定意旨略以：抗告人即受刑人（下稱抗告人）因違反毒
    品危害防制條例等案件，先後經判決如原裁定附表所示之罪
    刑（共4罪），並分別確定在案。其中，原裁定附表編號3所
    示之罪，雖屬得易科罰金之罪，然若與其所犯同表編號1、2
    、4所示不得易科罰金之罪，併合處罰定其應執行刑，將使
    受刑人失去得易科罰金之利益，應屬刑法第50條第1項但書
    所定之情形，依同條第2項規定，須經受刑人請求，方得併
    合處罰定其應執行刑，現聲請人既係經抗告人於民國108年9
    月18日具狀請求，而為本件定應執行刑之聲請，有定刑聲請
    切結書1份在卷可佐，聲請人聲請定其應執行之刑，經審核
    認為正當，爰審酌抗告人所犯各罪之犯罪類型、動機、情節
    、行為次數及抗告人接受裁判後坦然接受刑罰之制裁等情狀
    後，整體評價其應受矯治之程度，兼衡責罰相當與刑罰經濟
    之原則，並佐以同表編號1至3所示3罪曾經定應執行刑為有
    期徒刑1年乙情，定應執行有期徒刑4年11月等語。
二、抗告意旨略以：抗告人亦深明犯罪行為實屬自食惡果，然定
    應執行之刑竟如此之重，除深切自我反省，抗告人懇請秉持
    至公、至正、悲天憫人之心，恩賜抗告人一個合理公正、重
    輕最有利於抗告人之裁定等語。
三、按判決確定前犯數罪者，併合處罰之；數罪併罰，有二裁判
    以上，宣告多數有期徒刑者，於各刑中之最長期以上，各刑
    合併之刑期以下，定其應執行之刑期，但不得逾三十年，刑
    法第50條第1項前段、第53條、第51條第5款分別定有明文。
    次按數罪併罰之定應執行之刑，係出於刑罰經濟與責罰相當
    之考量，並非予以犯罪行為人或受刑人不當之利益，為一種
    特別的量刑過程，相較於刑法第57條所定科刑時應審酌之事
    項係對一般犯罪行為之裁量，定應執行刑之宣告，乃對犯罪
    行為人本身及所犯各罪之總檢視，除應考量行為人所犯數罪
    反應出之人格特性，並應權衡審酌行為人之責任與整體刑法
    目的及相關刑事政策，在量刑權之法律拘束性原則下，依刑
    法第51條第5款之規定，採限制加重原則，以宣告各刑中之
    最長期為下限，各刑合併之刑期為上限，但最長不得逾30年
    ，資為量刑自由裁量權之外部界限，並應受法秩序理念規範
    之比例原則、平等原則、責罰相當原則、重複評價禁止原則
    等自由裁量權之內部抽象價值要求界限之支配，使以輕重得
    宜，罰當其責，俾符合法律授與裁量權之目的，以區別數罪
    併罰與單純數罪之不同，兼顧刑罰衡平原則。又執行刑之量
    定，係事實審法院裁量之職權，倘其所酌定之執行刑，並未
    違背刑法第51條各款所定之方法或範圍（即法律之外部性界
    限），亦無明顯違背公平、比例原則或整體法律秩序之理念
    （即法律之內部性界限）者，即不得任意指為違法或不當（
    最高法院107年度台抗字第1043號、第1056號裁定意旨參照
    ）。
四、經查，抗告人所犯如原裁定附表所示，共4罪，宣告刑合計
    為有期徒刑5年8月，原審乃於各該宣告刑之最長期（有期徒
    刑4年）以上，各刑合併之刑期（有期徒刑5年8月）以下，
    定其應執行刑為有期徒刑4年11月，經核均未逾越刑法第51
    條第5款所定之法律外部性界限，亦未較先前曾定應執行刑
    之加計結果（指原裁定附表編號1至3曾經定應執行有期徒刑
    1年，加計編號4之罪所處有期徒刑4年，合計為有期徒刑5年
    ）更為不利。原裁定檢視抗告人所犯各罪，適用「限制加重
    原則」之量刑原則，審酌抗告人所犯各罪之犯罪類型、動機
    、情節、行為次數，兼衡責罰相當與刑罰經濟之原則，給予
    抗告人適度刑罰折扣，其酌定之應執行刑，符合法律授與裁
    量權之目的，並未悖於法律秩序之理念，亦符合法規範之目
    的，核無違反內部性界限之情形。
五、再查，抗告人所犯如原裁定附表編號1至3為施用第二級毒品
    罪，編號4為製造第二級毒品罪，足見抗告人無視我國禁毒
    政策，明知毒品戕害國人身心健康，竟恣意製造毒品，助長
    毒品氾濫，危害社會治安，再衡酌其所犯各罪之犯罪情節、
    手段、行為次數、對其犯罪應予之整體非難評價等一切情狀
    ，足認原裁定就其附表所示4罪定應執行有期徒刑4年11月，
    顯然已考量抗告人所犯數罪所反映之人格特性，各罪彼此間
    之關聯性，基於刑罰目的性及刑事政策之取向等因素，總體
    而為適度之評價，經核符合法律授與裁量權之目的，所定應
    執行刑並無過苛過重之情事。從而，抗告人指摘原裁定不當
    而請求重新從輕定應執行刑云云，並不可採，本件抗告核無
    理由，應予駁回。
據上論斷，應依刑事訴訟法第412條，裁定如主文。   
中　　華　　民　　國　　109 　年　　2 　　月　　24　　日
                  刑事第七庭  審判長法　官  孫惠琳  
                                    法　官  連雅婷
                                    法　官  戴嘉清
以上正本證明與原本無異。
如不服本裁定，應於收受送達後五日內向本院提出抗告狀。
                                    書記官  高建華
中　　華　　民　　國　　109 　年　　2 　　月　　25　　日